【裁判字號】    97,易,3090
【裁判日期】    971128
【裁判案由】    詐欺
【裁判全文】
臺灣板橋地方法院刑事判決              97年度易字第3090號
公  訴  人  臺灣板橋地方法院檢察署檢察官
被      告  乙○○
上列被告因詐欺案件，經檢察官提起公訴（97年度偵緝字第1201
號），被告於準備程序中對被訴之事實為有罪陳述，本院合議庭
裁定由受命法官獨任行簡式審判程序，並判決如下：
    主    文
乙○○連續意圖為自己不法之所有，以詐術使人將本人之物交付
，處有期徒刑肆月，減為有期徒刑貳月；又意圖為自己不法之所
有，以詐術使人將本人之物交付，處有期徒刑壹年貳月，減為有
期徒刑柒月；又意圖為自己不法之所有，以詐術使人將本人之物
交付，處有期徒刑月；應執行有期徒刑拾月；緩刑伍年；乙○
○並應向甲○○支付新臺幣壹佰貳拾萬元，給付方式如下：自民
國九十七年十二月十五日起按月（期）於每月十五日前給付新臺
幣壹萬伍仟元，並匯入甲○○在中和民富街郵局帳號00000
000000000號帳戶內，至清償完畢為止，如有一期未履
行，視為全部到期。
    事    實
一、乙○○於民國95年5 月間，明知自己「已婚」、「學歷為高
    職畢業」、「乃69年次出生」，竟在網際網路聊天室自稱「
    楊淞傑」，「未婚」、「65年次出生」、「畢業於台北體育
    學院」，現任職於華亞科技股份有限公司負責環保工程云云
    ，而結識甲○○（原名黃春菊，於95年12月間更名），並與
    之發展成為男女朋友關係後，即為下列犯行：
(一)、乙○○基於意圖為自己不法所有之詐欺取財概括犯意，佯以
    皮夾連同身分證件、金融卡均不慎遺留於某計程車上，惟因
    工作關係無法回屏東縣老家補辦相關證件而領得金融卡，致
    無從以金融卡提領生活費、支付臺北縣三重市○○○路○ 段
    238 號7 樓租屋處押租金及其他費用等為由，先後於95年6
    月底、95年6 月31日，在台北縣等地，連續2 次向甲○○借
    款週轉，致甲○○不疑有他，陷於錯誤而借款與乙○○（各
    次借款之時間、金額、乙○○所告知之借款用途等，均詳如
    附表編號1 、2 所示），乙○○以此方式計詐得新臺幣（下
    同）12萬9千元。
(二)、乙○○另又基於意圖為自己不法所有之詐欺取財單一犯意，
    諉以同前事由暨藉詞支付與友人合夥經營通訊行業務費用等
    ，向甲○○借款週轉，致甲○○不疑有他，陷於錯誤，自95
    年7 月初起至95年9 月21日止，在臺北縣三重市等處，以現
    金及金融卡轉帳之方式，借款與乙○○（各次借款之時間、
    金額、乙○○所告知之借款用途等，均詳如附表編號3 至16
    所示），乙○○以此方式接續詐得計91萬8 千元
(三)、乙○○復另基於意圖為自己不法所有之詐欺取財單一犯意，
    諉以同上事由，向甲○○借款週轉，致甲○○不疑有他，陷
    於錯誤，於96年9 月27日、96年11月30日，在臺北縣三重市
    等處，以現金及金融卡轉帳之方式，借款與乙○○（各次借
    款之時間、金額、乙○○所告知之借款用途等，均詳如附表
    編號17至18所示），乙○○以此方式接續詐得計10萬9 千元
    後，僅在甲○○催促下始不定期返還甲○○計18萬6 千元，
    隨即逃匿無蹤，致甲○○追索無著，至此始知受騙。
二、案經甲○○訴由臺北縣政府警察局三重分局報告臺灣板橋地
    方法院檢察署檢察官偵查後起訴。
    理    由
一、認定犯罪事實所憑之證據及理由：
    訊據被告乙○○對於上揭犯罪事實於本院審理中坦承不諱，
    並經告訴人甲○○於警詢、偵查及本院審理中指訴綦詳；此
    外，復有被告化名楊淞傑之名片、被告與其配偶呂玉如結婚
    之謝卡、告訴人甲○○所有之土地銀行、第一銀行存摺內頁
    影本、告訴人所製作之被告借款明細表、網際網路MSN 網站
    對話內容列印頁、簡訊紀錄列印頁等在卷為憑（見97年度偵
    字第4028號偵查卷），足徵被告前開自白應與事實相符，可
    以採信，本件事證明確，被告犯行堪以認定。
二、新舊法比較（指被告為如事實欄一(一)所載之犯行部分）：
    按被告為如事實欄一(一)所載之犯行後，刑法及其施行法業於
    95年7 月1 日修正施行，關於新舊法律變更之比較適用，原
    則上應就罪刑有關之共犯、未遂犯、想像競合犯、牽連犯、
    連續犯、結合犯，以及累犯加重、自首減輕暨其他法定加減
    原因（如身分加減）與加減例等一切情形，綜其全部罪刑之
    結果而為比較（最高法院95年第8 次會議關於中華民國刑法
    94年修正施行後之法律比較適用決議第1 點第4 小點參照）
    ，茲就此次修法與本案被告如事實欄一(一)所載犯行罪刑相關
    者，析述如下：
(一)、刑法第2 條：
    查被告行為後，刑法第2 條第1 項於94年2 月2 日以華總一
    義字第09400014901 號令修正公布，並自95年7 月1 日起施
    行；修正後刑法第2 條第1 項規定，已將新舊法律適用之「
    從新從輕」原則，改採「從舊從輕」原則，而此規定僅係規
    範行為後法律變更所生新舊法律比較適用之準據法，並非實
    體刑罰法律，自不生行為後法律變更之比較適用之問題，應
    逕行適用新法第2 條第1 項之規定。
(二)、刑法第56條連續犯之規定：
    修正後刑法第56條已刪除連續犯之規定，是若依修正後刑法
    ，因已無連續犯規定，本件被告如事實欄一(一)所載2 次詐欺
    犯行即應按數罪之規定併罰；惟如依修正刪除前之連續犯規
    定，則應依修正前刑法第56條規定僅以一罪論，但得加重其
    刑至2 分之1 ，數罪併罰之結果，顯較諸以一罪論而加重其
    刑至2 分之1 之結果不利於被告；是比較新舊法結果，以舊
    法較有利於行為人，故本案關於刑法第56條連續犯部分，自
    應適用行為時之法律即修正前刑法第56條規定論處。
(三)、刑法第33條第5款：
    修正前刑法第33條第5 款原規定：「罰金：（銀元）1 元以
    上」，依現行法規所定貨幣單位折算新臺幣條例第2 條規定
    折算為新臺幣後，上開罰金刑之最低數額即為新臺幣3 元；
    而修正後刑法第33條第5 款則規定：「罰金：新臺幣1,000
    元以上，以百元計算之」，即修正後刑法之罰金刑最低數額
    ，已提高為新臺幣1,000 元；比較新舊法之結果，修正後之
    規定，並未較有利於被告，揆諸前揭說明，本件被告如事實
    欄一(一)所載之詐欺犯行部分，自應適用被告行為時即修正前
    之刑法規定（至被告所犯詐欺罪之法定刑中罰金刑數額提高
    標準部分，依增訂刑法施行法第1 條之1 第1 項、第2 項前
    段規定提高後之數額，與原適用罰金罰鍰提高標準條例第1
    條前段、現行法規所定貨幣單位折算新臺幣條例第2 條等規
    定提高並折算為新臺幣後之數額，兩者均屬相同，對於被告
    並無何有利或不利之影響，自不生新舊法比較適用之問題，
    應依一般法律適用之原則，直接適用增訂後之規定，併予敘
    明）。
(四)、綜合上述各條文修正前、後之比較，並依諸「新舊刑法關於
    刑之規定，雖同採從輕主義，係適用最有利於行為人之法律
    ，既曰法律，自較刑之範圍為廣，比較時應就罪刑有關之共
    犯、未遂犯、連續犯、牽連犯、結合犯以及累犯加重、自首
    減輕、暨其他法定加減原因、與加減例等一切情形，綜其全
    部之結果，而為比較，再適用有利於行為人之法律處斷」（
    參照最高法院24年上字第4634號判例要旨）及修正後刑法第
    2 條第1 項前段、後段規定之「從舊、從輕」原則，爰依整
    體比較結果，適用被告行為時之法律，即修正前刑法之相關
    規定，予以論處。
三、應適用之法律、科刑審酌事由：
(一)、核被告如事實欄一(一)(二)(三)所為，均係犯刑法第339 條第1 項
    之詐欺取財罪；被告如事實欄一(一)所載，先後2 次詐騙告訴
    人款項之行為，時間緊接、手法相同，併觸犯構成要件相同
    之罪名，顯基於概括犯意反覆為之，為連續犯，應依修正前
    刑法第56條連續犯之規定，僅論以一罪，並加重其刑；至被
    告如事實欄一(二)(三)所載各數次詐騙告訴人借款之犯行，各係
    基於詐欺取財之單一犯意，俱於時間、空間緊密相接之環境
    下所為之接續數行為，均為接續犯，各應僅論以一詐欺取財
    罪；又被告所犯上開3 罪間，犯意各別，行為互殊，應予分
    論併罰。
(二)、爰審酌被告犯罪之動機、目的、手段、智識程度、對告訴人
    所生之損害，暨犯後坦承犯行甚有悔意併業與告訴人成立和
    解等一切情狀，就其前開所犯各罪，分別量處如主文所示之
    刑，以示懲儆；又「本條例施行前，經通緝而未於中華民國
    96年12月31日以前自動歸案接受偵查、審判或執行者，不得
    依本條例減刑」，中華民國96年罪犯減刑條例第5 條固定有
    明文，是如於96年7 月15日該條例施行前經通緝，而未於96
    年12月31日以前自動歸案者，自不得依上該條例減刑，惟若
    係於該條例施行後經通緝，並於該條例施行後經緝獲到案者
    ，應不受前開規定不得減刑之限制；據此，被告因本案犯行
    雖曾於上述減刑條例施行後之97年4 月30日遭臺灣板橋地方
    法院檢察署通緝，並於97年5 月6 日經警緝獲到案，有臺灣
    板橋地方法院檢察署通緝書、撤銷通緝書、高雄市政府警察
    局鼓山分局通緝案件移送書等在卷可稽（見97年度偵字第40
    28號偵查卷第61頁至第63頁），然被告本件如事實欄一(一)(二)
    所述犯行之犯罪時間俱為96年4 月24日以前，即合於中華民
    國96年罪犯減刑條例第2 條第1 項第3 款之減刑條件，復核
    無該條例第3 條之情形，依諸前開說明，被告此等犯行部份
    尚無該條例第5 條規定之適用，其仍應獲減刑之寬典，是就
    被告前開如事實欄一(一)(二)所述2 罪，均各減其宣告刑二分之
    一，併與不應減刑之如事實欄一(三)所述詐欺罪（因被告此部
    分犯行時點，乃在96年4 月24日後，依前開減刑條例第2 條
    第1 項規定，不得減刑）所宣告之刑，依修正前刑法第51條
    第5 款規定（按修正前刑法第51條第5 款原規定：「宣告多
    數有期徒刑者，於各刑中之最長期以上，各刑合併之刑期以
    下，定其刑期。但不得逾20年」，修正後之刑法第51條第5
    款則規定：「宣告多數有期徒刑者，於各刑中之最長期以上
    ，各刑合併之刑期以下，定其刑期。但不得逾30年」；比較
    新舊法結果，修正後之規定，並未較有利於被告，自應依刑
    法第2 條第1 項前段規定，適用修正前之刑法第51條第5 款
    規定），定其應執行之刑。
(三)、末按被告行為後，犯罪在新法施行前，新法施行後裁判，緩
    刑之宣告，應適用新法第74條之規定，此有最高法院95年第
    8 次刑事庭會議紀錄可參；查，被告未曾因故意犯罪受有期
    徒刑以上刑之宣告，有臺灣高等法院被告前案紀錄表件在卷
    可憑，其因一時失慮偶罹刑典，犯後坦認犯行知所悔悟，兼
    衡其擔負家中主要經濟收入來源之角色，若驟然令其入監服
    刑，或將更增生家庭、社會問題，且被告經此偵審程序，應
    知所警愓，信無再犯之虞，本院因認前開對其所宣告之刑以
    暫不執行為適當，茲併依刑法第74條第1 項第1 款規定，諭
    知緩刑5 年，以啟自新；惟按「緩刑宣告，得斟酌情形，命
    犯罪行為人向被害人支付相當數額之財產或非財產上之損害
    賠償。」刑法第74條第2 項第3 款定有明文；查本件被告隱
    瞞真實姓名年籍資料與告訴人交往且詐騙金錢，其所為顯已
    對告訴人身心財產造成重大傷害，甚屬不該，是本院認告訴
    人於本院審理中陳稱希望被告賠償120 萬元，並按月（期）
    於每月15日前給付1 萬5 千元，至清償完畢為止，而若被告
    符合緩刑，對法院給予被告緩刑，伊並沒有意見，但若被告
    確實獲取緩刑，希望法院能將前開事項做為宣告緩刑時所附
    之負擔，倘被告有未按期支付者，告訴人將聲請撤銷緩刑宣
    告等語，洵屬有據，爰併依刑法第74條第2 項第3 款規定，
    併予宣告被告乙○○應向甲○○支付120 萬元，給付方式如
    下：自97年12月15日起，按月（期）於每月15日前給付1 萬
    5 千元並匯入甲○○在中和民富街郵局帳號00000000000000
    號帳戶內，至清償完畢為止，如有一期未履行，視為全部到
    期，以兼顧告訴人權益，附此敘明。
據上論斷，應依刑事訴訟法第273 條之1 第1 項、第299 條第1
項前段，刑法第2 條第1 項前段第339 條第1 項、第56條（修正
前）、第51條第5 款（修正前）、第74條第1 項第1 款、第2項
第3 款，中華民國九十六年罪犯減刑條例第2 條第1 項第3 款、
第7 條、第11條，刑法施行法第1 條之1 第1 項、第2 項前段，
判決如主文。
本案經檢察官郭季青到庭執行職務。
中    華    民    國    97    年    11    月    28    日
                  刑事第十七庭法  官  陳明偉
附表：
┌──┬────────┬──────┬──────────┐
│編號│時間            │金額（單位：│用途                │
│    │                │新臺幣）    │                    │
├──┼────────┼──────┼──────────┤
│ 1  │95年6月底       │2萬5千元    │生活雜支            │
├──┼────────┼──────┼──────────┤
│ 2  │95年6月31日     │10萬4千元   │7月房租、押金（3萬6 │
│    │                │            │千元）＋三重店週轉（│
│    │                │            │5萬5千元）          │
├──┼────────┼──────┼──────────┤
│ 3  │95年7月初       │2萬元       │生活費＋寢具＋日用品│
├──┼────────┼──────┼──────────┤
│ 4  │95年7月11日     │6萬8千元    │7月會錢5萬元＋生活費│
├──┼────────┼──────┼──────────┤
│ 5  │95年7月19日     │15萬元      │桃園店8月房租＋押金 │
├──┼────────┼──────┼──────────┤
│ 6  │95年7月25、26 日│10萬元      │桃園＋三重店週轉    │
├──┼────────┼──────┼──────────┤
│ 7  │95年7月27日     │7萬元       │三重店週轉（還錢莊）│
├──┼────────┼──────┼──────────┤
│ 8  │95年7月31日     │10萬1千元   │桃園店玻璃門（土地銀│
│    │                │            │行8萬元＋預借現金2萬│
│    │                │            │元）                │
├──┼────────┼──────┼──────────┤
│ 9  │95年8月4日      │2萬1千元    │8月房租             │
├──┼────────┼──────┼──────────┤
│ 10 │95年8月8日      │4萬2千元    │會錢、雜項          │
├──┼────────┼──────┼──────────┤
│ 11 │95年8月13日     │3萬1千元    │收購手機            │
├──┼────────┼──────┼──────────┤
│ 12 │95年8月22日     │7萬2千元    │桃園店鋁門窗        │
├──┼────────┼──────┼──────────┤
│ 13 │95年8月24日     │2萬4千元    │技嘉雙核平台（3D神兵│
│    │                │            │利器7300GT顯卡）電玩│
│    │                │            │必備電腦＋19吋奇美寬│
│    │                │            │螢幕                │
├──┼────────┼──────┼──────────┤
│ 14 │95年8月28日     │11萬2千元   │桃園店冷氣          │
├──┼────────┼──────┼──────────┤
│ 15 │95年8月28日     │3千元       │中華電信ADSL簽約2年 │
│    │                │            │期：安裝費3千元     │
├──┼────────┼──────┼──────────┤
│ 16 │95年9月21日     │10萬4千元   │收購手機、房租      │
├──┼────────┼──────┼──────────┤
│ 17 │96年9月27日     │9千元       │中華電信支付命令    │
├──┼────────┼──────┼──────────┤
│ 18 │96年11月30日    │10萬元      │96年7月～97年12月銀 │
│    │                │            │行貸款、預借現金利息│
├──┼────────┴──────┴──────────┤
│備註│ 總計：115萬6千元                                   │
└──┴──────────────────────────┘
以上正本證明與原本無異
如不服本判決應於送達後10日內向本院提出上訴狀
                            書記官  強梅芳
中    華    民    國    97    年    11    月    28    日
附錄本案論罪科刑法條全文：
刑法第三百三十九條
意圖為自己或第三人不法之所有，以詐術使人將本人或第三人之
物交付者，處五年以下有期徒刑、拘役或科或併科一千元以下罰
金。
以前項方法得財產上不法之利益或使第三人得之者，亦同。
前二項之未遂犯罰之。


司法院資訊處製作；財團法人民間司法改革基金會備份。
